臺灣高等法院臺中分院刑事判決　　　94年度交上易字第1014號
上　訴　人
即　被　告　丁○○
　　　　　　　　　　　號
選任辯護人　陳鴻謀律師
上列上訴人因過失致死等案件，不服臺灣彰化地方法院94年度交
訴字第23號中華民國94年5月26日第一審判決（起訴案號：臺灣
彰化地方法院檢察署93年度偵字第9452號、94調偵字第14號），
提起上訴，本院判決如下：
    主　  文
原判決撤銷。
丁○○服用酒類，不能安全駕駛動力交通工具而駕駛，處有期徒
刑拾月；又因過失致人於死，處有期徒刑壹年肆月；應執行有期
徒刑貳年。
    事 　 實
一、丁○○前因違反廢棄物清理法，而經臺灣彰化地方法院以民
    國（下同）91年簡字106號判決判處有期徒刑1年5月，緩刑4
    年，後經上訴遭駁回後而告確定（現仍於緩刑期間內）。惟
    其仍不知悔改，於93年9月1日晚上22時許，先與黃信東、黃
    炯發及黃銘賢等4人共同在黃銘賢之住所處，飲用由米酒泡
    製而成之藥酒，其間丁○○已飲用上開藥酒數杯（詳細之飲
    用量不詳），後再由黃銘賢駕駛車牌號碼5D─3589號自用小
    客車搭載黃信東、黃炯發及丁○○前往位在彰化縣鹿港鎮草
    港里之『驛站小吃店』內續繼飲用啤酒，而丁○○於此時復
    飲用鐵裝啤酒約4、5瓶（一瓶約350毫升），至93年9月2日
    凌晨1時40分許其結束飲酒欲離去時，丁○○明知其已因飲
    用酒類，而降低其反應力及注意力致不能安全駕駛動力交通
    工具，惟仍於同日凌晨1時45分許，駕駛上開車牌號碼5D─
    3589號自用小客車擬送黃信東、黃炯發及黃銘賢等人返家，
    並沿彰化縣福興鄉○○○○道路由北往南行駛，嗣於途經臺61
    線180公里處匝道入口處時，其原應注意汽車在單行道行駛
    時，應在快車道上按遵行方向行駛，且於飲用酒類後吐氣所
    含酒精濃度超過每公升0.25毫克或血液中酒精濃度超過百分
    之0.05以上者，不得駕車，而依當時天氣晴，夜間無照明，
    路面乾燥無缺陷且無障礙物，路況及視距均良好，並無不能
    注意之情事，卻因不勝酒力而疏未注意，竟由北往南逆向駛
    入臺61線180公里處之出口匝道（該匝道為單線單行道），
    此時適有林志明（另據臺灣彰化地方法院檢察署檢察官為不
    起訴處分確定）駕駛車牌號碼748─GM號營業曳引車，於上
    開匝道由南往北順向行駛，致林志明因無從閃避，而與丁○
    ○所駕駛之上開車輛迎面對撞，因致黃信東受有頭部外傷及
    顱內出血之傷害，經送醫急救後，仍不治死亡；黃炯發則受
    有頭部外傷併蜘蛛膜下腔出血及腦腫脹之傷害、現仍陷於昏
    迷狀態、日常生活賴人照料之重傷害；另黃銘賢則受有低血
    容積休克、脾臟破裂傷等傷害（黃銘賢業已撤回對丁○○之
    告訴，另由臺灣彰化地方法院檢察署檢察官對丁○○為不起
    訴處分），嗣經警據報前往處理，丁○○於警未知何人肇事
    時，主動告知警方其為肇事之人，且接受裁判，並於送往財
    團法人彰化基督教醫院（以下簡稱彰化基督教醫院）急救
    時，當場抽血檢測酒精濃度為188.9mg/dl，經換算其呼氣所
    含酒精濃度高達每公升0.94mg /l，超過標準值0.25mg/dl，
    而知悉上情。
二、案經黃信東之配偶乙○○、黃炯發之配偶甲○○訴由彰化縣
    警察局鹿港分局報告台灣彰化地方法院檢察署檢察官偵查提
    起公訴。
    理 　 由
一、訊據上訴人即被告（以下簡稱被告）丁○○對其上開酒醉駕
    駛、過失致他人受重傷及過失致人於死之犯罪事實均坦白承
    認，核與告訴人乙○○、甲○○之指訴及證人林志明、黃銘
    賢所證述之情節大致相符，並有彰化縣警察局道路交通事故
    調查報告表（一）（二）、道路事故現場圖1紙、事故發生
    時現場照片8張、黃炯發於童綜合醫院就醫時之病歷1份、該
    院所出具之診斷證明書1紙及其重大傷病免自行部份負擔證
    明卡影本、丁○○於事故發生後受測作成之酒精測定紀錄表
    、刑法第185條之3案件測試觀察記錄表及彰化縣警察局舉發
    丁○○違反道路交通管理事件通知單2紙附卷可稽，且被害
    人黃炯發之父親黃玉賜於本院94年9月15日審理時亦指稱：
    黃炯發還在昏迷中等語（詳見本院審理卷第45頁）。而被害
    人黃信東係因本件車禍造成頭部外傷致顱內出血而死亡，業
    據臺灣彰化地方法院檢察署檢察官督同檢驗員相驗明確，此
    有相驗屍體證明書、驗斷書及勘驗筆錄各一份附卷可參，足
    認其自白與事實相符而得採信，是被害人黃信東及黃炯發分
    別確係因為本件車禍而死亡及受重傷，允無疑義。
二、按汽車在單行道行駛時，應在快車道上按遵行方向順序行駛
　  ，又飲用酒類或其他類似物後其吐氣所含酒精濃度超過每公
    升0.25毫克或血液中酒精濃度超過百分之0.05以上者，不得
    駕駛汽車，此道路交通安全規則第96條前段及第114條第2款
    分別定有明文，被告駕車，未注意遵守上述規定，已違反該
    保護他人之交通法規；而依前揭道路交通事故調查報告表之
    記載，案發當時之路況及視距均良好等情形，並無不能注意
    之情事，其應注意、能注意、卻疏未注意以致肇事，則其就
    本件車禍之發生顯然有過失，此經檢察官送請台灣省彰化縣
    區車輛行車事故鑑定委員會鑑定後，亦同此認定（上開鑑定
    委員會認為丁○○酒精濃度過量駕駛自小客車逆向行駛，為
    肇事原因），有該會93年12月3日彰鑑字第0935603331號函
    附之鑑定意見書1份附卷可稽，而被害人黃信東確因本件事
    故死亡，被害人黃炯發確因本件事故而受重傷，已見前述，
    則被告之過失行為與被害人之死亡與受重傷之結果間，具有
    相當之因果關係，是被告過失犯行堪以認定，應依法予以論
    科。
三、核被告丁○○成所為，係犯刑法第185條之3之公共危險罪、
    第276條第1項過失致人於死罪及第284條第1項後段之過失致
    人重傷罪。被告一過失行為，致使被害人黃信東死亡及黃炯
    發受重傷害，係一行為犯數罪名，侵害數法益之想像競合犯
    ，應依刑法第55條前段之規定，從一重之過失致人於死罪處
    斷。又被告所犯公共危險罪及過失致人於死罪二罪之間，犯
    意各別，行為互殊，應分論併罰。再被告係因酒醉駕車而致
    人於死，應依道路交通管理處罰條例第86條第1項規定，加
    重其過失致人於死罪之刑責。又被告係於警未知肇事人時主
    動告知其係肇事人，並接受裁判，有彰化縣警察局道路交通
    事故肇事人自首情形紀錄表1份在卷可稽，且經警員丙○○
    於本院證述明確（詳見本院審理卷第41頁），應依刑法第62
    條自首之規定減輕其刑。原審判決認被告罪證明確，予以論
    罪科刑，固非無見，惟原審判決疏未認定被告自首之事實予
    以減輕其刑，尚有未洽。且關於公訴人於原審就被告過失致
    死部分具體求刑有期徒刑1年，服用酒類，不能安全駕駛動
    力交通工具而駕駛部分具體求刑有期徒刑6月，疏未說明不
    採之理由，復有未洽。被告上訴主張原審量刑過重，即有理
    由，自應由本院將原審判決予以撤銷改判。爰審酌被告當場
    抽血檢測酒精濃度為188.9mg/dl，經換算其呼氣所含酒精濃
    度高達每公升0.94mg /l，所造成之危險性甚鉅，並其逆向
    行駛之過失情節非輕，且造成黃信東死亡、黃炯發受重傷，
    且係於緩刑期間內肇事，其行為顯值非議，過失程度堪認重
    大，雖其犯後已與業經撤回本件起訴之黃銘賢達成和解，有
    彰化縣福興鄉調解委員會調解書1份在卷可稽（詳見臺灣彰
    化地方法院檢察署94年度調偵字第14號案第7頁）、復與黃
    信東家屬以180萬元達成和解，有彰化縣福興鄉調解委員會
    94民調字第037號調解書1份在卷可稽（詳見原審卷第18頁）
    ，惟仍，未能與與被害人黃炯發之家屬達成調解等一切情狀
    ，分別就服用酒類，不能安全駕駛動力交通工具而駕駛部分
    ，量處有期徒刑10月；就過失致人於死部分量處有期徒刑1
    年4月，並定其應執行之刑為有期徒刑2年。公訴人於原審就
    被告過失致死部分具體求刑有期徒刑1年，服用酒類，不能
    安全駕駛動力交通工具而駕駛部分具體求刑有期徒刑6月，
    本院認被告當場抽血檢測酒精濃度為188.9mg/dl，經換算其
    呼氣所含酒精濃度高達每公升0.94mg /l，所造成之危險性
    甚鉅，並其逆向行駛之過失情節非輕，且造成黃信東死亡、
    黃炯發受重傷，復係於緩刑期間內肇事，其行為顯值非議，
    過失程度堪認重大，雖經自首應予減輕其刑，但仍未與被害
    人黃炯發及其家屬達成和解，本院公訴人上開具體求刑，尚
    嫌過輕，故為上開之量刑，附此敘明。
四、據上論斷，應依刑事訴訟法第369條第1項前段、第364條、
    第299條第1項前段、道路交通管理處罰條例第86條第1項、
    刑法第185條之3、第276條第1項、第284條第1項後段、第55
    條、第51條第1項第5款、第62條，罰金罰鍰提高標準條例第
    1條前段，判決如主文。
本案經檢察官張曉雯到庭執行職務。
中　　華　　民　　國　　94　　年　　9　　 月　　29　　日
                刑事第三庭  審判長法　官　江　錫　麟
                                  法　官　林　欽　章
                                  法　官　胡　忠　文
上列正本證明與原本無異。
不得上訴。
                                  書記官　陳　麗　玉
中　　華　　民　　國　　94　　年　　9 　　月　　29　　日
附錄論罪法條
刑法第185條之3
服用毒品、麻醉藥品、酒類或其他相類似之物，不能安全駕駛動
力交通工具而駕駛者，處1年以下有期徒刑、拘役或3萬元以下罰
金。
刑法第276條1項
因過失致人於死者，處2年以下有期徒刑、拘役或2千元以下罰金
。
刑法第284條第1項
因過失傷害人者，處6月以下有期徒刑、拘役或5百元以下罰金，
致重傷者，處1年以下有期徒刑、拘役或5百元以下罰金。　　Ｉ
